【裁判字號】    95,竹小,323
【裁判日期】    950724
【裁判案由】    損害賠償
【裁判全文】
臺灣新竹地方法院民事小額判決         95年度竹小字第323號
原      告  乙○○○保險股份有限公司
法定代理人  甲○○
訴訟代理人  鍾致銘
被      告  丙○○
上列當事人間請求損害賠償事件，本院於民國95年7月10日辯論
終結，判決如下：
    主  文
被告應給付原告新臺幣壹萬陸仟陸佰壹拾陸元，及自民國九十五
年六月六日起至清償日止，按年息百分之五計算之利息。
原告其餘之訴駁回。
訴訟費用新臺幣壹仟貳佰捌拾元由被告負擔新臺幣捌佰玖拾陸元
，餘由原告負擔。
本判決第一項得假執行。
    事實及理由
一、本件被告經合法通知，未於言詞辯論期日到場，核無民事訴
    訟法第386條各款所列情形，爰依原告之聲請，由其一造辯
    論而為判決。
二、原告起訴主張：被告於民國（下同）94年10月8日17時50分
    ，駕駛車號CV-4425號自小客車，行經新竹市○○路125巷口
    處，因未保持安全距離，致撞損由原告承保，訴外人韓道昀
    駕駛之車號6C-2701號自小客車（下稱系爭車輛），該車嚴
    重受損，並經新竹市警察局交通隊第三分隊處理在案。又系
    爭車輛發生事故時尚在保險期間內，經被保險人即訴外人韓
    道昀報請原告處理，業經原告依保險契約理賠車損必要修復
    費用計新臺幣（下同）23,890元（板金拆裝7,400元、塗裝
    7,600元、材料8,890元）後，原告依保險法第53條第1項規
    定取得代位求償權，為此爰依民法第191條之2及保險法第53
    條第1項規定，請求被告賠償系爭車輛因此所生之損害。並
    聲明：被告應給付原告23,890元，及自起訴狀繕本送達翌日
    起至清償日止，按年息百分之5計算之利息。
三、被告經合法通知，未於言詞辯論期日到場，亦未提出書狀作
    何聲明或陳述。
四、本院之判斷：
(一)、查原告主張其所承保系爭訴外人韓道昀所有之車號6C-2701
    號自小客車，於上開時地，駕駛至新竹市○○路125巷口處
    ，因被告駕駛車號CV-4425號自小客車追撞訴外人陳南君駕
    駛之車號8P-5728號自小客車後，又推撞系爭車輛，致該系
    爭車輛受有損害，嗣經原告理賠汽車維修費用23,890元等情
    ，業據其提出新竹市○○○道路交通事故當事人登記聯單、
    汽（機）車肇事查案證明單、新竹市警察局交通隊道路交通
    事故現場草圖、汽車保險計算書、領款收據、統一發票、行
    照、駕駛執照、汽車保險卡、估價單、車損照片等件為證，
    而被告未到庭陳述，復未提出書狀答辯，以供本院斟酌，則
    原告主張之事實，自堪信為真實。按汽車在同一車道行駛時
    ，除擬超越前車外，後車與前車之間應保持隨時可以煞停之
    距離；汽車行駛時，駕駛人應注意車前狀況及兩車併行之間
    隔，並隨時採取必要之安全措施，道路交通安全規則第94條
    第1項、第3項分別定有明文。查本件被告未注意車前狀況及
    保持安全距離，自後方追撞前方之車輛，並因而再推撞至原
    告承保之系爭車輛，其自有過失，且系爭車輛之損害與被告
    之過失行為間，有相當因果關係，是被告就本件肇事應負過
    失侵權行為責任，洵堪認定。
(二)、按被保險人因保險人應負保險責任之損失發生，而對於第三
    人有損失賠償請求權者，保險人得於給付賠償金額後，代位
    行使被保險人對於第三人之請求權，保險法第53條第1項亦
    有規定。查本件車禍之發生確係被告之過失所致，已如前述
    ，則被保險人就系爭車輛因本件肇事所生之損害，本得基於
    侵權行為法律關係向被告請求賠償，而原告既依保險契約理
    賠，則原告主張保險代位之法律關係求償，自屬有據。
(三)、次按因故意或過失不法侵害他人之權利者，負損害賠償責任
    ；又汽車、機車或其他非依軌道行駛之動力車輛，在使用中
    加損害於他人者，駕駛人應賠償因此所生之損害；不法毀損
    他人之物者，被害人得請求賠償其物因毀損所減少之價值，
    民法第184條第1項前段、第191條之2、第196條分別定有明
    文。又物被毀損時，被害人除得依據民法第196條請求賠償
    外，並不排除民法第213條至第215條之適用，依民法第196
    條請求賠償物被毀損所減少之價額，得以修復費用為估定之
    標準，但以必要者為限（例如：修理材料以新品換舊品，應
    予折舊），亦有最高法院77年度第9次民事庭會議決議、同
    院73年度台上字第1574號判決可資參照。查原告主張其所承
    保系爭車輛因遭被告肇事而撞損，致該車受損，計須支付
    板金拆裝7,400元、塗裝7,600元、材料8,890元，共計支付
    修理費23,890元，業經原告提出汽車保險計算書、估價單、
    統一發票各乙件為證。惟查，原告請求被告賠償受損車輛所
    減少之價額，應以必要者為限，而原告所承保之系爭車輛係
    於91年1月31日新領牌照開始使用，有行車執照附卷可憑，
    算至本件事故發生時（即94年10月8日）已使用3年9個月（
    未滿1月者以1月計），依前揭說明，其以新品取代舊品間之
    差價應予折舊扣除。是故關於原告所承保系爭車輛因毀損所
    減少之價額，既得以必要之修復費用為估定之標準，則依原
    告所提汽車保險計算書、估價單之記載，更新零件費用合計
    為8,890元，本院依行政院公布之「固定資產耐用年數表」
    及「固定資產折舊率表」，採定率遞減法計算其折舊，即自
    用小客車耐用年數5年，每年折舊率千分之369，是原告承保
    系爭車輛更新零件折舊後金額應為1,616元 (計算方式詳附
    表所示)。從而，原告得請求被告賠償修復系爭車輛之板金
    拆裝7,400元、塗裝7,600元、折舊後之零件材料金額1,616
    元，合計為16,616元【計算式為：7400 +7600+1616=16616
    】。
(四)、綜上所述，原告依保險代位及侵權行為之法律關係請求被告
    賠償16,616元，及自起訴狀繕本送達翌日即95年6月6日起至
    清償日止，按年息百分之5計算之利息，為有理由，應予准
    許，逾此部分之請求，即屬無據，應予駁回。
五、本件係適用小額訴訟事件為被告敗訴之判決，爰依職權宣告
    假執行，並於裁判時確定訴訟費用額。
六、據上論結，原告之訴為一部有理由、一部無理由，依民事訴
    訟法第436條之23、第436條第2項、第385條第1項前段、第
    79條、第436條之19第1項、第436條之20，判決如主文。
中    華    民    國    95    年    7     月    24    日
                  新竹簡易庭    法  官  彭淑苑
以上正本係照原本作成。
如對本判決上訴，非以其違背法令為理由不得為之，且須於判決
送達後20日內以上訴狀記載上訴理由向本院提出上訴狀。
中    華    民    國    95    年    7     月    24    日
                                書記官  張永榮
 附表
┌───────────────────────────────────┐
│車牌號碼6C-2701號自用小貨車更新零件費用折舊之計算                     │
├──────┬────────────────────────────┤
│第一年折舊  │8890×0.369＝3280                                       │
├──────┼────────────────────────────┤
│第二年折舊  │（0000－0000）×0.369＝2070                             │
├──────┼────────────────────────────┤
│第三年折舊  │（0000－0000－0000）×0.369＝1306                       │
├──────┼────────────────────────────┤
│第四年折舊  │（0000－0000－0000－0000）×0.369×9/12＝618            │
├──────┴───┬────────────────────────┤
│時價亦即折舊後之金額│ 0000－0000－0000－0000－000＝1616              │
├──────────┴────────────────────────┤
│備註：上列計算小數點以下均四捨五入，超過五年之折舊不再列計            │
└───────────────────────────────────┘


司法院資訊處製作；財團法人民間司法改革基金會備份。
